【裁判字號】    98,裁,3141
【裁判日期】    981210
【裁判案由】    綜合所得稅
【裁判全文】
最  高  行  政  法  院  裁  定
                                      98年度裁字第3141號
聲  請  人  甲○○
上列聲請人因與相對人財政部高雄市國稅局間綜合所得稅事件，
對中華民國97年9月11日本院97年度裁字第4392號裁定，聲請再
審，本院裁定如下：
    主  文
再審之聲請駁回。
再審訴訟費用由聲請人負擔。
    理  由
一、按當事人對於本院所為裁定聲請再審，必須原裁定有行政訴
    訟法第283條準用同法第273條規定之情形者，始得為之。而
    聲請人對於本院以其前提起上訴為不合法，所為之駁回上訴
    之裁定，以該裁定有行政訴訟法第273條第1項第13款就足以
    影響於裁定之重要證物漏未斟酌為由，聲請再審，該所謂漏
    未斟酌之重要證物應係足以證明其前所提起上訴為合法之證
    物。
二、本件聲請人對於本院97年度裁字第4392號裁定（下稱原確定
    裁定）聲請再審，其聲請意旨略謂：(一)按相對人據為本案調
    整依據之「94年度房屋及土地之當地一般租金標準」所示，
    （高雄市非住家用）係依「高雄市區房屋租賃租金標準表」
    並考量特定情形予以核定。惟查「高雄市區房屋租賃租金標
    準表」並未公告亦未公開，而為相對人內部之行政規則，納
    稅人根本無從知悉，致納稅人無從預見是否該當所得稅法第
    14條第1項第5類第5款所定「財產出租，其約定之租金，顯
    較當地一般租金為低」之構成要件及其法律效果。是以，相
    對人援引之當地一般租金標準，既未依行政程序法第160條
    第2項規定對外發布，並未具備合法要件，且顯然違反明確
    性之要求，核屬違法無效。而聲請人於民國（下同）98年2
    月4日呈報準備狀時始發見此爭點。嗣於98年2月12日取具相
    對人98年2月10日財高國稅審二字第0980009560號函證實，
    依行政訴訟法第276條第2項規定提起再審訴訟，核未逾30日
    法定期間。(二)依另案（本院97年度簡字第270號）原告（即
    本案系爭房屋屋主）於訟爭過程中自行搜集「系爭大樓8樓
    以上（使用執照同屬辦公室者）之平均租金」之資料，顯示
    每月每坪平均租金僅377元，遠低於相對人所稱「每月每坪
    650元」之調查結論。可知，相對人怠於依職權調查課稅事
    實，而逕自作成涉嫌不實之陳述，除了誤導訴訟相對人及法
    院，構成協力義務及誠信原則之違反外，相對人因其作為或
    不作為涉嫌濫用裁量權，其所為之行政處分，自屬違法，爰
    依行政訴訟法第273條第1項第13款規定聲請再審云云。
三、本院按對於適用簡易程序之裁判提起上訴或抗告，須經最高
    行政法院之許可。前項許可，以訴訟事件所涉及之法律見解
    具有原則性者為限。行政訴訟法第235條定有明文。原確定
    裁定駁回聲請人之上訴，即係以聲請人上訴意旨，無非重述
    其在原審業經主張而為原審判決摒棄不採之陳詞，且係就原
    審取捨證據、認定事實之職權行使事項為指摘，無所涉及法
    律見解，具有原則性之情事，上訴人提起上訴，不合規定，
    不應許可，其上訴難謂合法為由。惟查聲請人聲請再審所提
    出之重要證物係：94年度房屋及土地之「當地一般租金標準
    」，據此主張相對人未依行政程序法第160條第2項規定對外
    發布，違反明確性原則；相對人違反事實調查程序之瑕疵，
    其提出之調查結論除有避重就輕之不實陳述，構成協力義務
    及誠信原則之違反外，並涉嫌濫用裁量權，其所為之行政處
    分核屬違法等詞，核與聲請人前提起上訴是否符合行政訴訟
    法第235條規定，本院應否許可其上訴，其上訴是否合法無
    涉，揆諸首揭說明，尚難謂原確定裁定就足以影響於裁定之
    重要證物漏未斟酌，而得據為聲請再審之理由。綜上，聲請
    人再審之聲請顯無再審理由，應予駁回。
四、據上論結，本件再審之聲請為無理由。依行政訴訟法第283
    條、第278條第2項、第104條、民事訴訟法第95條、第78條
    ，裁定如主文。
中    華    民    國    98    年    12    月    10    日
                    最高行政法院第三庭
                        審判長法官  高  啟  燦
                              法官  侯  東  昇
                              法官  黃  秋  鴻
                              法官  黃  合  文
                              法官  王  碧  芳
以  上  正  本  證  明  與  原  本  無  異
中    華    民    國    98    年    12    月    11    日
                              書記官  莊  俊  亨


司法院資訊處製作；財團法人民間司法改革基金會備份。
